【裁判字號】    98,易,69
【裁判日期】    980605
【裁判案由】    詐欺
【裁判全文】
臺灣士林地方法院刑事判決                98年度易字第69號
公  訴  人  臺灣士林地方法院檢察署檢察官
被      告  丙○○
            丁○○
                        之8
上列被告等因詐欺案件，經檢察官提起公訴（97年度偵字第9718
號），本院判決如下：
    主  文
丙○○、丁○○均無罪。
    理  由
一、公訴意旨略以：被告丙○○、丁○○係兄弟，2 人共同意圖
    為自己不法之所有，於民國97年4 月28日晚間11時許，由丙○○以電話邀約甲○○至臺北縣淡水鎮○○路10之1 號某卡
    拉OK店飲酒，甲○○不疑有他，偕其員工乙○○赴約，丙○○、丁○○即趁甲○○不注意之際，在其所飲用之酒杯內摻
    入不詳之安眠藥，並利用甲○○藥性發作意識模糊之際，在
    上址卡拉OK店內包廂，以骰子為賭具，向甲○○詐賭而贏取
    新臺幣（下同）300 萬元，嗣於翌（29）日晚間10時許，丙○○、丁○○即透過姓名年籍不詳之成年男子，撥打甲○○
    0000000000門號行動電話，向甲○○催討上開300 萬元債務
    ，經甲○○發覺有異，於97年4 月30日下午5 時22分許，至
    行政院國軍退除役官兵輔導委員會臺北榮民總醫院抽血採尿
    檢驗，確定遭人下藥後，報警處理，而認被告丙○○、丁○○均涉犯刑法第341 條第2 項之詐欺得利罪嫌。
二、按被告未經審判證明有罪確定前，推定其為無罪；又犯罪事
    實應依證據認定之，無證據不得認定犯罪事實；又不能證明
    被告犯罪者，應諭知無罪之判決，刑事訴訟法第154 條第1
    項、第2 項及第301 條第1 項分別定有明文。又事實之認定
    ，應憑證據，如未能發現相當證據，或證據不足以證明，自
    不能以推測或擬制之方法，為裁判基礎（最高法院40年臺上
    字第86號判例參照）。另認定犯罪事實所憑之證據，雖不以
    直接證據為限，間接證據亦包括在內；然而無論直接或間接
    證據，其為訴訟上之證明，須於通常一般之人不致有所懷疑
    ，而得確信其為真實之程度者，始得據為有罪之認定，倘其
    證明尚未達到此一程度，而有合理之懷疑存在時，即無從為
    有罪之認定，亦有最高法院76年度臺上字第4986號判例可資
    參照。況刑事訴訟法第161 條第1 項亦規定，檢察官就被告
    犯罪事實，應負舉證責任，並指出證明之方法，是檢察官對
    於起訴之犯罪事實，應負提出證據及說服之實質舉證責任，
    倘其所提出之證據，不足為被告有罪之積極證明，或其指出
    證明之方法，無從說服法院以形成被告有罪之心證，基於無
    罪推定之原則，自應為被告無罪判決之諭知，最高法院92年
    臺上字第128 號著有判例可資參照。
三、按被告以外之人於審判外之言詞或書面陳述，除法律有規定
    者外，不得作為證據；又被告以外之人於審判外之陳述，雖
    不符同法第159 條之1 至第159 條之4 之規定，而經當事人
    於審判程序同意作為證據，法院審酌該言詞陳述或書面陳述
    作成時之情況，認為適當者，亦得為證據；又當事人、代理
    人或辯護人於法院調查證據時，知有第159 條第1 項不得為
    證據之情形，而未於言詞辯論終結前聲明異議者，視為有前
    項之同意，刑事訴訟法第159 條第1 項及第159 條之5 分別
    定有明文。經查，本判決下列所引用之各該被告以外之人所
    為審判外之陳述以及其他書面陳述，雖屬傳聞證據，惟當事
    人於本院準備程序及審判期日中均表示無意見而不予爭執，
    且迄至言詞辯論終結前亦未再聲明異議，本院審酌上開證據
    資料製作時之情況，尚無違法不當之瑕疵，亦認為以之作為
    證據應屬適當，依刑事訴訟法第159 條之5 規定，認前揭證
    據資料均有證據能力，合先敘明。
四、公訴意旨認被告丙○○、丁○○涉有刑法第341 條第2 項之
    犯行，無非係以被告2 人之陳述、證人甲○○、乙○○及蔡
    旻霖之證述、證人甲○○0000000000號行動電話雙向通聯紀
    錄及行政院國軍退除役官兵輔導委員會臺北榮民總醫院診斷
    證明書2 紙為其主要論據。訊據被告丙○○、丁○○固坦承
    曾於97年4 月28日晚間11時許，曾與證人甲○○、乙○○一
    同至臺北縣北新路10之1 號某卡拉OK店內飲酒之事實，然堅
    決否認有何詐欺得利犯行，並均辯稱：渠等未在甲○○及乙○○之酒杯內下藥，亦未打電話或透過不詳男子打電話給甲○○催討300 萬之債務等語。經查：
  (一)被告丙○○曾於97年4 月28日晚間9 時許，以其使用之0000
    000000號行動電話撥打其友人甲○○使用之0000000000號行
    動電話，邀甲○○外出飲酒，待甲○○同意後，即與其員工
    乙○○一同前往，並於同日晚間約11時許，在臺北縣淡水鎮
    ○○路○ 段10之1 號某卡拉OK店外與被告丙○○會合後，一
    同入內飲酒。另被告丁○○則約翌日凌晨0 時許，始抵達該
    處等情，業據被告丙○○、丁○○自陳無誤（見本院卷第15
    頁、第17頁），且與證人甲○○、乙○○於本院所為之證述
    大致相符（見本院卷第43至44頁、第57至58頁），並有證人
    甲○○所使用之0000000000號行動電話雙向通聯紀錄1 份附
    卷可佐（見偵卷第41至45頁），可認被告丙○○、丁○○前
    開陳述與事實相符，應屬可信。
  (二)雖甲○○、乙○○於該日飲酒未久後，即均疑似因酒醉而不
    醒人事，另於翌日晚間10時許，甲○○所使用之手機曾接獲
    未顯示電話號碼之某男性來電，向其催討前晚飲酒時所積欠
    之賭債300 萬元，後甲○○、乙○○於同年月30日，至行政
    院國軍退除役官兵輔導委員會台北榮民總醫院（下稱台北榮
    總）檢查血及尿液後，均發現渠等之尿液中均有安眠藥成分
    等情，已據證人甲○○、乙○○於偵查中及本院審理時證述
    甚詳（分見偵卷第33至34頁、第47頁及本院捲第45頁中段、
    第47頁下方至48頁中段、第49頁中段、第58頁中段），並有
    台北榮總診斷證明書2 份存卷可考（見偵卷第23至24頁）。
    然：
  (1)參諸證人甲○○、乙○○於警詢、偵查中及本院審理所證述
    之全部內容（分見偵卷第5 至6 頁、7 至9 頁、第33至34頁
    、第47至48頁及本院卷第42至61頁），證人甲○○及乙○○
    均未曾言及被告丙○○、丁○○曾於當日飲酒時，在渠等酒
    杯內摻入不詳安眠藥之情。則公訴意旨何以認定被告丙○○
    、丁○○為摻入不詳安眠藥之人，恐有疑義。
  (2)況證人甲○○及乙○○於本院審理時均證稱：當日飲酒時除
    渠等2 人與被告丙○○、丁○○外，尚有包括該卡拉OK店內
    之公關女侍約10餘人同在該包廂內飲酒等語（分見本院卷第
    頁44頁下方至45頁上方、第46頁中段及第57頁下方至58頁上
    方），是若被告丙○○、丁○○確有意下藥迷昏證人甲○○
    、乙○○，為求避人耳目，當可選擇人員特定之飲酒地點，
    而不可能在不熟識，且眾目睽睽之下當眾下藥。雖證人甲○○於本院審理時亦曾證稱：當日曾與人擲骰子賭博財物，其
    並賭光身上數仟元財物等節（見本院卷第46頁下方至47頁上
    方），或論被告丙○○、丁○○與同日在場之人，一同設局
    下藥迷昏證人甲○○、乙○○等人之情。然若被告丙○○、
    丁○○與同日其餘在場之人確有不法所有意圖，且又先以安
    眠藥使證人甲○○、乙○○等人意識模糊，渠等為期能自證
    人甲○○處取得不法財物，當可於證人甲○○意識模糊且已
    賭輸財物、積欠賭債之際，要求證人甲○○簽立支票、本票
    及借據等資料，以免證人甲○○酒醒後賴帳，並確保日後不
    法所得之遂行，然證人甲○○於本院審理時卻證稱：當日未
    有印象簽立任何支票、本票或借據等語（見本院卷第47頁中
    段），顯已與常情有違，則證人甲○○、乙○○是否確有遭
    被告丙○○、丁○○摻入不詳安眠藥乙節，恐有疑義。
  (3)再證人甲○○雖一再結稱：翌日（即97年4 月29日）晚間10
    時許，其使用手機曾接獲未顯示電話號碼之某男性來電，向
    其催討前晚飲酒時之所積欠之賭債300 萬元等情（分見偵卷
    第5 頁、第8 頁、第33頁下方、第48頁中段及本院卷第47頁
    下方至48頁）。然觀諸證人甲○○所使用行動電話自97年4
    月29日21時起，至翌日（29日）凌晨1 時間之雙向通聯情形
    （見偵卷第44頁上方第3 筆至第18筆之通聯紀錄），除證人
    甲○○以前揭行動電話為主動發話外，其餘受話之電話號碼
    中，如0000000000號、0000000000號（此為證人甲○○家中
    電話）、0000000000號、0000000000號（此為證人乙○○電
    話）及0000000000號，均曾於前開時段之前、後，由證人甲○○另為發話之情，顯見上開行動電話之使用人應為證人甲○○所熟識之人，而非證人甲○○所述來電催討賭債300 萬
    元之人，否則證人甲○○何能在未曾來電或未顯示來電下，
    而能發話給該他人？故證人甲○○於上開時段中受話之電話
    中，僅於97年4 月30日0 時5 分許，受話之0000000000號行
    動電話，自97年4 月28日零時起至97年4 月30日24時止，未
    曾另有受話、發話之情，此參證人甲○○行動電話雙向通聯
    紀錄即明（見偵卷第41至45頁）。然證人甲○○於本院審理
    時對此卻證稱：「（0000000000是誰的？）我朋友的電話，
    他是外包的人，也是住淡水，不是這通電話打來要錢」等語
    明確（見本院卷第52頁上方）。是自前揭行動電話雙向通聯
    紀錄觀之，顯與證人甲○○所證述之曾接獲未顯示電話號碼
    之某男性來電，向其催討前晚飲酒時之所積欠之賭債300 萬
    元乙情不符，則證人甲○○究有無接獲未顯示電話號碼之某
    男性來電，向其催討前晚飲酒時之所積欠之賭債300 萬元乙
    節，甚有疑義。
  (4)雖證人甲○○與乙○○均曾至臺北榮總急診室檢驗血液及尿
    液後均有安眠藥反應，此有臺北榮總診斷證明書2 份在卷可
    查（見偵卷第23至24頁）。然證人甲○○、乙○○至臺北榮
    總為前述檢驗時間分別為97年4 月30日下午5 時22分、5 時
    25分，均距與渠等飲酒時間達40小時之久，能否藉此推論該
    診斷證明書所載之安眠藥反應，於97年4 月28日晚間11時許
    渠等飲酒時即已存在，尚非無疑，自無據此對被告丙○○、
    丁○○為不利認定之依據。至公訴人所提之證人即承辦員警
    蔡旻霖於偵查中之證述，僅能證明被告丙○○、丁○○與證
    人甲○○、乙○○等人飲酒之地點，其證述亦不足佐為對被
    告丙○○、丁○○不利認定之依據，附此指明。
  (三)綜上所述，依卷內證據資料，尚無從認定被告丙○○、丁○○曾有摻入安眠藥，並利用甲○○藥性發作意識模糊之際，
    向甲○○詐賭之事實。此外，復查無其他積極證據足資證明
    被告丙○○、丁○○有何公訴意旨所稱詐欺得利之犯行，依
    照前開之說明，自應對被告丙○○、丁○○均為無罪之諭知
    。
據上論斷，應依刑事訴訟法第301 條第1 項前段，判決如主文。
本案經檢察官余麗貞到庭執行職務。
中    華    民    國    98    年    6     月    5     日
                  刑事第六庭審判長法  官  汪梅芬
                                  法  官  楊皓清
                                  法  官  莊明達
以上正本證明與原本無異。
如不服本判決應於收受判決後10日內向本院提出上訴書狀，並應
敘述具體理由；其未敘述上訴理由者，應於上訴期間屆滿後20日
內向本院補提理由書 (均須按他造當事人之人數附繕本)「 切勿
逕送上級法院」。
                                  書記官  劉欣怡
中    華    民    國    98    年    6     月    5     日


司法院資訊處製作；財團法人民間司法改革基金會備份。
